臺灣臺北地方法院刑事判決　　　　　　96年度交易字第358號
公　訴　人　臺灣臺北地方法院檢察署檢察官
被　　　告　乙○○　34歲民.
上列被告因過失致死等案件，經檢察官提起公訴（96年度偵字第
9437號），本院判決如下：
    主  文
乙○○服用酒類，不能安全駕駛動力交通工具而駕駛，處有期徒
刑陸月，減為有期徒刑參月；又因過失致人於死，處有期徒刑捌
月；應執行有期徒刑拾月。
    事  實
一、乙○○明知酒後不得駕車，仍於民國96年4 月23日凌晨1 時
    許，在台北市○○路、衡陽路路口之錢櫃KTV 內與友人飲用
    啤酒，而已達不能安全駕駛動力交通工具之狀態，詎仍不顧
    此風險存在，猶於是日3 時23分許，駕駛車牌號碼3405─KA
    號自用小客車（下稱系爭車輛）沿衡陽路西向東行駛右轉中
    華路至錢櫃KTV 前慢車道等候友人時，發現友人係在車後方
    等候，竟為貪圖時間便利，意欲以倒車方式接載友人，原應
    注意汽車倒車時，應顯示倒車燈光或手勢後，謹慎緩慢後倒
    ，並應注意其他車輛及行人，且行經行人穿越道，遇有行人
    穿越時應暫停讓行人先行通過，而依當時天候晴、夜間有照
    明、路面鋪裝柏油、乾燥、無缺陷、無障礙物、視距良好，
    對於系爭車輛後面之人、車動態當能確切掌握等情況，並無
    不能注意之情事，竟疏於注意及此，適有甲○○、吳黃卻2
    人由西向東沿中華路行人穿越道接近衡陽路口時，乙○○疏
    於注意而不慎撞及，致甲○○受有右膝挫傷約2．0 公分X1
    ．0 公分、右下肢瘀腫約9 ．0 公X6．0 公分等傷害；吳黃
    卻則因外傷性側大腦挫傷及出血、四肢多處挫傷及擦傷等傷
    害送醫救治。其後員警據報前來處理，乙○○在場並承認為
    肇事者而自首，經員警對乙○○施以呼氣測試，測得其酒精
    呼氣酒精濃度為每公升0 ．43毫克，而查悉上開酒後駕車之
    情；吳黃卻經急救後，仍延至96年4 月26日1 時46分因車禍
    所致之腦挫傷併顱內出血傷重不治死亡。
二、案經甲○○訴由台北市政府警察局中正第一分局報告台灣台
    北地方法院檢察署檢察官，該署檢察官據報相驗後偵查起訴
    。
    理  由
一、本件被告乙○○所犯者為死刑、無期徒刑、最輕本刑為3 年
    以上有期徒刑之罪或高等法院管轄第一審案件以外之案件，
    其於本院96年8 月6 日審判中，先就被訴事實為有罪之陳述
    ，經本院告知其簡式審判程序之旨，並聽取公訴人、被告之
    意見後，本院依刑事訴訟法第273 條之1 第1 項之規定，裁
    定以簡式審判程序進行審理。則依刑事訴訟法第273條之2規
    定，關於本案證據之調查，不受第159條第1項、第161條之2
    、第161條之3、第163條之1及第164條至第170條規定之限制
    ，合先敘明。
二、實體部分：
（一）前開事實，已據被告於警詢、檢察官偵查及本院審理時坦
      承不諱，核與告訴人甲○○指訴相符，並有被告之駕駛執
      照影本、酒精呼氣濃度測試結果列印紙（0．43 MG/L）、
      被告確已飲酒結束逾15分鐘以上，且無服用含酒精成分物
      品之切結書、呼氣酒精測試器檢定合格證書、台北市立聯
      醫院和平院區診斷證明書2 份、道路交通事故現場圖、道
      路交通事故補充資料表、談話紀錄表、道路交通事故調查
      報告表（一）、（二）、道路交通事故現場照片（共8 幀
      ）、檢察官勘驗筆錄、相驗屍體證明書、檢驗報告書等卷
      可稽。
（二）當駕駛人之吐氣所含酒精濃度達每公升0．25 毫克者，已
      有輕度協調功能降低之現象；每公升達0．5毫克者，有反
      應較慢、感覺減低、影響駕駛之現象；每公升達0．75 毫
      克者，有思考改變、個性行為改變之現象；每公升達1 毫
      克者，有步態不穩、噁心想吐、精神混惑不清晰之現象，
      有行政院國軍退除役官兵輔導委員會臺北榮民總醫院88年
      8 月5 日（88）北總內字第26868 號著有函示可參，準此
      ，駕駛人之生理狀況常受酒精相當程度之影響，注意力及
      反應能力降低，其駕駛能力受影響，不足以應付駕駛交通
      工具之各種狀況，其駕駛行為將對其他用路人造成一般之
      危險性。是以，為當呼氣酒精濃度達每公升0．25 毫克時
      ，已不能安全駕駛，應屬合乎科學證據，當為可採。本件
      被告酒後之呼氣酒精濃度已達每公升0．43 毫克，業據認
      定如前。而本件肇事前，告訴人甲○○乃與其太太吳黃卻
      由西向東沿中華路行人穿越道徒步穿越接近衡陽路口，然
      依被告於警詢時供稱：「當時我看見後照鏡未有行人，但
      當我倒車行駛時突然發現我車有撞到東西就停車」等語，
      可見被告飲酒後確有駕駛之判斷力、注意力欠佳，其飲酒
      後自已達不能安全駕駛之程度。
（三）按汽車倒車時，應顯示倒車燈光或手勢後，謹慎緩慢後倒
      ，並應注意其他車輛及行人，又汽車行經行人穿越道，遇
      有行人穿越時，無論有無交通指揮人員指揮或號誌指示，
      均應暫停讓行人先行通過，道路交通安全規則第110 條第
      2 款、103 條第2 項定有明文。被告既於前揭時、地駕駛
      系爭車輛，自應遵守該注意義務。而當時為天候晴、夜間
      有照明、路面鋪裝柏油、乾燥、無缺陷、無障礙物、視距
      良好，有前揭道路交通事故調查報告表（一）在卷可稽，
      是以當時之情況，被告駕駛系爭車輛，對於倒車前，有關
      系爭車輛後方人、車動態當能確切掌握等情況，並無不能
      注意之情事，被告卻疏未注意及此，即貿然倒車，未暫停
      讓行人先行通過，而撞及徒步穿越行人穿越道之告訴人甲
      ○○、被害人吳黃卻2 人，顯見被告駕駛系爭車輛倒車時
      ，並未注意後方之行人，且未暫停讓行人先行通過。參以
      被告係酒後駕車，所測得之呼氣酒精濃度值，係足以影響
      其駕車之注意力、判斷力，業如前述；足證被告終因酒後
      駕車，以致其注意力、判斷力，操控車輛之能力均劣於平
      時未飲酒時之狀況，才疏未能注意倒車前之車後狀況。是
      被告之駕車自有違上開注意義務而有過失，至為明確。又
      告訴人吳清文、被害人吳黃卻因被告前開肇事而受有傷害
      ，被害人吳黃卻經送醫不治死亡，俱如前述，是被告之過
      失行為與告訴人甲○○所受之傷害、被害人吳黃卻之死亡
      間，具有相當之因果關係。
（四）綜上，被告前開自白與事實相符，應可採信。本件事證明
      確，被告酒醉駕駛公共危險、過失傷害、過失致死等犯行
      ，堪以認定。
三、論罪科刑之理由：
（一）核被告所為，係犯刑法185 條之3 公共危險（酒醉駕車）
      罪、第276 條第1 項之過失致死罪、第284 條第1 項前段
      之過失傷害罪。
（二）被告以一行為觸犯刑法第276 條第1 項之過失致死罪、第
      284 條第1 項前段之過失傷害罪，侵害告訴人甲○○、被
      害人吳黃卻之個人法益，為異種想像競合犯，應依刑法第
      55條之規定，從一重以刑法第276 條第1 項之過失致死罪
      處斷。
（三）被告所犯之前開公共危險罪、過失致死罪，犯意各別，行
      為互殊，應予分論併罰。
（四）被告酒後駕車時已達酒醉駕駛之程度，行經行人穿越道不
      依規定讓行人優先通行，業據前述，從而其駕車肇事致告
      訴人甲○○受傷，致被害人吳黃卻死亡，應依道路交通管
      理處罰條例第86條第1 項規定，就所犯過失致死罪部分，
      加重其刑。
（五）本件車禍發生後，雖經路人報警處理，惟未表明肇事人，
      處理員警前往現場處理時，被告在場並當場承認為肇事者
      等情，有處理員警所制作之自首情形紀錄表在卷足憑，是
      被告已符自首之要件，爰依刑法第62條前段之規定，減輕
      所犯過失致死罪部分犯行，並應與前揭加重部分，依刑法
      第71條第1 項之規定，先加後減之。
（六）爰審酌被告輕忽酒後駕車可能產生之不確定風險，終致本
      件車禍肇事，並發生告訴人甲○○、被害人吳黃卻死亡之
      結果，迄今仍未與告訴人甲○○、被害人吳黃卻家屬達成
      和解，犯罪後尚能坦承不諱等一切情狀，就所犯上開二罪
      間，分別量處如主文所示之刑。
（七）被告就其所犯公共危險罪部分，其犯罪時間係在96年4 月
      24日以前，且宣告刑亦未逾有期徒刑1 年6 月，依中華民
      國九十六年罪犯減刑條例第2 條第1 項第3 款、第7 條之
      規定，應減其宣告刑2 分之1 ，故減為有期徒刑3 月；至
      於被告所犯之過失致死罪部分，因其犯罪結果乃係於同年
      4 月26日發生，經核尚與前開減刑條例第2 條之規定不符
      ，爰不應減刑。
（八）被告所犯公共危險罪部分，經減刑後，依前開減刑條例第
      11條、刑法第51條第5 款之規定，與不得減刑之過失致死
      罪部分，定其應執行刑。
據上論斷，應依刑事訴訟法第284 條之1 、第273 條之1 、第27
3 條之2 、第299 條第1 項前段，道路交通管理處罰條例第86條
第1 項，刑法第11條、第185 條之3 、第276 條第1 項、第284
條第1 項前段、第55條、第62條前段、第51條第5 款、中華民國
九十六年罪犯減刑條例第2 條第1 項第3 款、第7 條、第11條、
刑法施行法第1 條之1 ，判決如主文。
本案經檢察官林良蓉到庭執行職務
中　　華　　民　　國　　96　　年　　8 　　月　　17　　日
　　　　　　　　　刑事第十六庭  法　官　蔡守訓
上正本證明與原本無異。
如不服本判決，應於判決送達後10日內向本院提出上訴狀（應抄
附繕本）。告訴人或被害人如對於本判決不服者，應具備理由請
求檢察官上訴，其上訴期間之計算係以檢察官收受判決正本之日
期為準。
                                書記官  張漪蕙
中　　華　　民　　國　　96　　年　　8 　　月　　20　　日
附錄論罪科刑之條文：
中華民國刑法第185條之3
（重大違背義務致交通危險罪）
服用毒品、麻醉藥品、酒類或其他相類之物，不能安全駕駛動力
交通工具而駕駛者，處1年以下有期徒刑、拘役或3萬元以下罰金
。
中華民國刑法第276條
（過失致死罪）
因過失致人於死者，處2年以下有期徒刑、拘役或2千元以下罰金
。
從事業務之人，因業務上之過失犯前項之罪者，處5年以下有期
徒刑或拘役，得併科3千元以下罰金。
中華民國刑法第284條
（過失傷害罪）
因過失傷害人者，處6月以下有期徒刑、拘役或5百元以下罰金，
致重傷者，處1年以下有期徒刑、拘役或5百元以下罰金。
從事業務之人，因業務上之過失傷害人者，處1年以下有期徒刑
、拘役或1 千元以下罰金，致重傷者，處 3 年以下有期徒刑、
 拘役或2千元以下罰金。
